臺灣高雄地方法院民事裁定           100年度消債清字第56號
聲  請  人  王秋子
法定代理人  歐陽珮 律師
上列當事人聲請消費者債務清理事件，本院裁定如下：
    主  文
債務人王秋子自民國一百年七月二十五日下午十六時起開始清算
程序。
命司法事務官進行本件清算程序。
    理  由
一、本件聲請意旨略以：伊有不能清償債務情事，曾依「中華民
    國銀行公會會員辦理消費金融案件無擔保債務協商機制」請
    求共同協商債務清償方案成立，約定自95年8月起，分120期
    ，每月10日清償新臺幣（下同）16,206元。聲請人於協商成
    立時即收入不穩定，且尚須扶養2名未成年子女，於繳款27
    期後實無力償還而於97年12月毀諾，顯已盡相當之還款誠意
    ，因客觀上無收入，實有不可歸責於已事由，致履行顯有重
    大困難，爰聲請准予裁定清算等語。
二、按，「債務人不能清償債務或有不能清償之虞者，得依本條
    例所定更生或清算程序，清理其債務。」；「債務人於法院
    裁定開始更生程序或許可和解或宣告破產前，得向法院聲請
    清算。」，消費者債務清理條例（下稱消債條例）第3條、
    第80條前段有明文。又「法院開始清算程序之裁定，應載明
    其年、月、日、時，並即時發生效力。」；「法院裁定開始
    更生或清算程序後，得命司法事務官進行更生或清算程序，
    必要時得選任律師、會計師或其他適當之自然人或法人一人
    為監督人或管理人。」，消債條例第83條第1項、第16條第1
    項亦有明文。
三、經查，聲請人所主張之上開事實，業據提出財產及收入狀況
    說明書（卷9-10頁）、債權人清冊（卷11頁）、協議書及無
    擔保債務還款計畫書（卷12頁）、戶籍謄本（卷25頁）、聲
    請人95至99年度、子女97至99年度綜合所得稅各類所得資料
    清單及財產歸屬資料清單（卷26-37頁、76-77頁）、高雄縣
    旗山鎮公所（卷38-39頁）、轉帳存摺影本（卷40-42頁）、
    台灣兒童暨家庭扶助基金會扶助卡（卷43-44頁）、高雄市
    政府函（卷45頁）、財團法人金融聯合徵信中心當事人綜合
    信用報告（卷46-52頁）、房屋租賃契約書（卷53-54頁）、
    遠東國際商業銀行民事陳報狀（卷59-72頁）等可憑，可信
    為實。
四、經查：聲請人從事家庭代工，96年無所得，95年、97至99年
    於扣除所得稅後之所得分別為2,024元、60,000元、65,190
    元、111,144元，換算每月約為168元、5,000元、5,433元、
    9,262元之收入，名下無財產（卷26-29頁、76-77頁各類所
    得及財產歸屬資料清單），是以其99年平均每月所得9,262
    元，如加上聲請人每月另領有單親補助3,000元、家扶補助
    3400元及租金補貼3,600元（卷39-45頁），是目前每月固定
    收入約為19,262元（9262+3000+3400+3600）。就聲請人主
    張承租高雄縣旗山鎮○○街19之17號房屋，每月支付房租6,
    000元乙節（卷53-54頁房屋租賃契約書），審酌聲請人一家
    三口同住於該址（卷25頁戶籍謄本），且聲請人名下無財產
    ，該房屋為其一家人居住所需，應屬可採。而聲請人陳稱需
    扶養2名未成年子女，查聲請人配偶李新民已於99年9月4日
    過世（卷25頁戶籍謄本），是以聲請人陳稱需獨力扶養2 名
    未成年子女，可信為真，惟考量聲請人目前負債情形，依民
    法第1119條規定，其應負扶養義務之程度，自有別於一般，
    而不能不顧及其目前經濟能力，衡情以每人每月6,833元（
    98年度受扶養人免稅額82,000元）計算其應負擔扶養費，則
    聲請人主張每月應負擔子女費用共8,000元（卷10頁），未
    逾扶養免稅額，尚屬合理。而聲請人之生活必要支出，應按
    97年毀諾時高雄縣每人每月最低生活費9,829元計算，則以
    聲請人毀諾時97年每月平均收入5,000元，已難以支付其必
    要生活支出及扶養費用，維持生計已屬困難，遑論繳納每月
    分期款16,206元，短期或可勉力為之，但終難以為繼，致不
    能履約，並無違常，因此，綜合聲請人之財力無法依協議繼
    續償還，既係因客觀收入減少或不足償還所致，非因協議後
    故有浪費或其他不利償還之行為，且在收入不足償還協商金
    額之情形下，仍繼續償還，於繳納27期至97年12月後始不得
    已毀諾，則應認已盡相當之償還誠意，實有不可歸責於聲請
    人之事由，致履行顯有重大困難。再者，以聲請人目前平均
    每月收入19,262元，依99年高雄縣每人每月最低生活費9
    ,829元計算聲請人必要支出，其收入扣除個人生活費用9829
    元後，僅餘9,433元，尚不足支付其扶養費用8,000元及房租
    6,000元，對照聲請人之金融機構債務金額1,127,897元（卷
    46-52頁聯合徵信中心之個人資料），縱以零利率計算，以
    聲請人之收入情形，難認其能清償債務，而聲請人為60年次
    ，雖屬壯年，然其非任職於公家單位或可預期將穩定之工作
    ，且收入不豐，尚須獨力扶養2名子女，是足見聲請人並非
    一心欲循債務清理之程序以圖脫免債務之責任而無任何清償
    之誠意，確已不足清償債務，堪認聲請人之債務大於財產，
    而有不能清償債務或有不能清償之虞之情事。此外，又查無
    聲請人有消費者債務清理條例第6條第3項、第8條或第82條
    第2項所定駁回清算聲請之事由存在，是聲請人聲請本件清
    算，為有理由，應予准許。
五、依消費者債務清理條例第83條第1項、第16條第1項，裁定如
    主文。
中    華    民    國   100    年    7    月    25    日
                  民事庭    法      官  藍家慶
上為正本係照原本作成
本件不得抗告
中    華    民    國   100    年    7    月    25    日
                            書記官  梁竫